【裁判字號】    97,小上,27
【裁判日期】    970218
【裁判案由】    返還保證金
【裁判全文】
臺灣臺北地方法院民事判決              97年度小上字第27號
上  訴  人  新加坡商慕尼黑國際展覽有限公司台灣分公司
法定代理人  乙○○
被  上訴人  祥和運動器材工業股份有限公司
法定代理人  甲○○
上列當事人間請求返還保證金事件，上訴人對於中華民國96年
12月26日本院臺北簡易庭96年度北小字第3456號第一審小額民事
判決，提起上訴，本院判決如下：
    主   文
上訴駁回。
第二審訴訟費用新台幣壹仟伍佰元由上訴人負擔。
    理   由
一、按對於小額程序第一審裁判之上訴或抗告，非以其違背法令
    為理由，不得為之；其上訴狀內應記載上訴理由，表明原判
    決所違背之法令及其具體內容；及依訴訟資料可認為原判決
    有違背法令之具體事實，民事訴訟法第436條之24第2項、第
    436條之25分別定有明文。本件上訴人主張原審判決認定其
    為系爭契約之當事人，顯係違背經驗法則及證據法則，及最
    高法院之判例，是原審判決實有判決適用法則不當之違背法
    令等語。核其上訴理由，堪認對於其所主張原第一審小額判
    決違背法令之情事，已有具體之指摘，並已揭示該違背法令
    之法規條項內容，是上訴人提起本件上訴，應認為已具備合
    法要件，合先敘明。
二、本件上訴意旨略以：原判決認上訴人為本件契約當事人之依
    據為「預先登記表」係由上訴人名稱出具云云，然前開預先
    登記表亦記載有新加坡商慕尼黑國際展覽有限公司，是原審
    判決謂前開預先登記表乃由上訴人名稱出具，已有不符，且
    縱預先登記表由上訴人名義出具，該登記表之提出與契約之
    成立並無任何關係，亦無法據以證明上訴人乃契約之當事人
    ，原判決據之認定上訴人為本件契約之當事人，顯違反證據
    法則及論理法則。又原判決另以上訴人報名表上直接載明應
    將正本掛號寄上訴人為據，認上訴人為本件契約之當事人，
    然由該報名表背面參展條款關於參展流程及參展遵行事項，
    可知主辦單位為新加坡商慕尼黑國際展覽有限公司，報名表
    所以記載應寄上訴人，乃因上訴人為聯絡單位，無法以此推
    論上訴人為契約當事人。原審判決無視本件參展資料、及參
    展頭期繳付通知書等均載明上訴人為聯絡單位之事實，且依
    據被上訴人提出所謂2000年至2005年間雙方成立契約資料，
    ，2000年至2002年間上訴人聯絡單位位階及性質僅為辦事處
    ，並非分公司，2000年參展資料、參展費頭期款繳付通知書
    、參展費尾款繳付通知書、保證金結退通知分別載明「主辦
    單位之在台辦事處提供各項諮詢服務，並於展前舉辦團務說
    明會等事宜」，更無可能認定上訴人為契約當事人，是原審
    判決顯已違背最高法院28年上字第2250號判例、69年度台上
    字第77 1號、81年度台上字第1197號、83年度台上字第2118
    號、及84年度台上字第1996號判決，其認定事實有違證據法
    則與論理法則云云。
三、經查，依據上訴人所提出之預先登記表、參展費頭款繳付通
    知書、參展費尾款繳付通知書等文書其上方均以中文明確記
    載當事人為「新加坡商慕尼黑國際展覽有限公司台灣分公司
    」、並有上訴人公司之聯絡地址及電話，同時報名表上更直
    接載明應將正本掛號寄予上訴人，且前開繳付通知書均係以
    上訴人名義所製作之通知文件，其上並均蓋有上訴人公司之
    印章。且上訴人並未於其上表明代理之旨或記載契約當事人
    為新加坡慕尼黑國際展覽有限公司，自難遽認其並非契約當
    事人。至上訴人於本契約中究係主辦單位、抑或聯絡單位，
    乃上訴人與新加坡慕尼黑國際展覽有限公司總公司間之內部
    分工關係，與上訴人是否為本件契約之當事人無涉。是原審
    參酌本件邀約參展、通知原告付款、通知原告選攤位，甚至
    被上訴人退展之書面送達通知及回函亦均是上訴人所為，據
    此認定本件契約之當事人為兩造，核與經驗法則及證據法則
    無違。綜上所述，原審就其認定上訴人為本件契約當事人之
    理由業於判決中詳述說明，其採證及論理並無違背法令之處
    。本件依上訴人之上訴意旨，即足以認定上訴為無理由，爰
    不經言詞辯論，逕以判決為駁回上訴。
四、上訴人應負擔之第二審訴訟費用額確定為新台幣1,500元。
五、據上論結，本件上訴為無理由。爰依民事訴訟法第436條之
    32第1項、第2項、第449條第1項、第436條之29第2款、第95
    條、第78條、第436條之19第1項，裁定如主文。
中    華    民    國    97    年    2     月    18    日
                  民事第五庭  審判長 法  官  薛中興
                                     法  官  陶亞琴
                                     法  官  吳佳薇
以上正本係照原本作成。
本判決不得上訴。
中    華    民    國    97    年    2     月    18    日
                                     書記官  許博為


司法院資訊處製作；財團法人民間司法改革基金會備份。
